臺灣宜蘭地方法院民事判決　　　　　　　　99年度建字第15號
原　　　告　靖宜工程有限公司
法定代理人　吳桂靖
訴訟代理人　曾文杞律師
被　　　告　交通部公路總局第四區養護工程處
法定代理人　張運鴻
訴訟代理人　李秋銘律師
　　　　　　黃金亮律師
當事人間給付工程款事件，本院於100年11月9日言詞辯論終結，
判決如下：
    主  文
原告之訴駁回。
訴訟費用由原告負擔。
    事實及理由
壹、程序事項：
    按訴狀送達後，原告不得將原訴變更或追加他訴。但請求之
    基礎事實同一者，不在此限，民事訴訟法第255條第1項第2
    款定有明文。所謂請求之基礎事實同一，係指變更或追加之
    訴與原訴之主要爭點有其共同性，各請求利益之主張在社會
    生活上可認為同一或關連，而就原請求之訴訟及證據資料，
    於審理繼續進行在相當程度範圍內具有同一性或一體性，得
    期待於後請求之審理予以利用，俾先後兩請求在同一程序得
    加以解決，避免重複審理，進而為統一解決紛爭者，即屬之
    （最高法院95年度臺上字第1573號判決意旨參照）。查本件
    原告起訴主張依兩造間所簽訂之工程契約，被告應給付工程
    款項，而依契約之法律關係請求被告給付工程款；嗣於本院
    審理中併依不當得利之法律關係為訴之追加，主張若認兩造
    間買賣契約關係不存在，則依不當得利之法律關係請求被告
    返還相當於工程款項之不當得利。此兩主張之基礎事實，均
    為系爭工程契約關於工程單項編列之相關事實，追加之訴與
    原訴之主要爭點均為系爭工程契約內容之解釋，而具關連性
    ，且證據資料於兩主張均得以援用，依訴訟經濟原則，自宜
    利用同一訴訟程序審理，藉以一次解決本件之紛爭，揆諸上
    述說明，原告所為訴之追加應予准許。
貳、實體事項：
一、本件原告起訴主張：
 (一) 原告承攬被告之「玉長公路6K-620~10K+480隧道新建工程」
    （下稱系爭工程），兩造並於民國94年3月15日訂立工程契
    約，約定契約金額新臺幣（下同）6,370萬元，如有增減，
    按實際驗收數量結算。原告已施作完畢並經被告驗收合格，
    工程結算總價為6,952萬7,071元，其中工程之原發包費用為
    5,380萬6,356元，實際結算之工程費用則為5,402萬8,782元
    。
 (二) 依行政院公共工程委員會訂頒「公共工程施工品質管理作業
    要點」第13條規定，機關辦理公告金額以上工程，應於招標
    文件內，依工程規模及性質編列品管費用，其編列標準以發
    包施工費0.6%至2%為原則。系爭工程為公告金額100萬元以
    上之工程，被告自應依上開規定編列工程品質管制作業費。
    且依成為契約一部之「交通部公路總局工程投標須知及附件
    」第57條規定，被告契約項目已就「交通維持、安全衛生、
    環境保護」編列各項防制措施、設備費及管理維護費（下簡
    稱工地安衛環保費）。但依被告所編製之工程詳細價目表，
    可見被告並未在系爭工程編列工程品質管制作業費及工地安
    衛環保費。而與系爭工程同年度由被告發包之「臺11線18k+
    700~22k+000路基改善工程（機電部分）」（下簡稱「臺11
    線路基改善工程」），與系爭契約均使用相同之「交通、安
    衛、環保施工說明書」、「交通部公路總局工程投標須知及
    附件」、「施工補充條款及補充施工說明書」作為契約文件
    ，但「臺11線路基改善工程」之工程契約及其詳細價目表，
    則單獨編列有工程品質管制作業費及工地安衛環保費，顯足
    證明被告發包之各項工程，皆單獨編列工程品質管制作業費
    及工地安衛環保費。且原告承攬交通部公路總局第一工程處
    88年發包、由聯合大地工程顧問股份有限公司設計之「基隆
    暖暖至宜蘭大溪改善十分寮-雙溪段平雙隧道新建工程（機
    電部分）」亦編列有工地安衛環保費，顯見被告辯稱早期機
    電設計之預算書編列慣例上係將附屬工作之費用內含於相關
    機電單價云云並非實在，被告於系爭工程確係漏編上開作業
    費用。
 (三) 被告雖謂施工補充條款及補充施工說明書E-1-03項、E-1-08
    項已約明工程品質管制作業費內含於承包價格內，但前揭約
    款內容實與工程品質管制作業費並無關連。又被告稱依「交
    通、安衛、環保施工說明書」第壹章1.8(2)約定，工地安衛
    環保費已包含在承包價格內，不另計價云云，然該約款屬定
    型化契約，顯失公平而無效，且原告亦未推卸承商施作交通
    、安衛、環保等責任，並已完成前揭各項工作，如認原告不
    得請求工地安衛環保費，則使原告須無償完成交通、安衛、
    環保等各項工作，加重原告之責任，顯失公平，被告自應編
    列工地安衛環保費。至本件工程設計單位聯合大地工程顧問
    股份有限公司雖先後函覆說明謂：品質管理與檢驗費用已包
    含於相關單價中，勞工安全衛生相關費用皆已包含於契約項
    目之管理費及相關單價內；工地安衛環保費及工程品質管制
    作業費內含於詳細價目表項次一至項次九云云，然該公司向
    被告收取費用承攬設計工作，其因漏誤致未編列上開作業費
    用，係屬違反與業主即被告間之契約，為維其權益，該公司
    自無理由坦認漏編，故該公司前開函覆，無可採信。
 (四) 系爭工程既漏列上述作業費用，顯就原告所為施工品質管理
    作業及交通維持、安全衛生、環境保護之各項防制措施，未
    予計價給付，自須為工程之變更，被告應依系爭工程契約第
    9條關於工程變更之約定，辦理工程變更，計價給付原告；
    或依誠信原則、擬制工程變更之法理，應認工程已有變更。
    無論依系爭工程契約之工程變更約定，或依法理工程擬制已
    有變更，或依誠實信用原則，被告均應就原告實際施作之前
    述施工品質管理作業及交通維持、安全衛生、環境保護各項
    作業，按系爭契約「如有增減按實際驗收數量計算」之約定
    ，計價給原告。
 (五) 關於請求金額部分：依「公共工程施工品質管理作業要點」
    第13點規定，工程品質管制作業費之編列係以發包施工費用
    之0.6%至2%為原則，另依行政院公共工程委員會鑑定報告，
    工地安衛環保費按實際工程成本之0.3%至3%編列。查本件工
    程原發包施工費為5,380萬6,356元，經驗收結算後，工程費
    計5,402萬8,782元，從而原告主張本件工程之工程品質管制
    作業費及工地安衛環保費，依驗收結算工程費5,402萬8,782
    元之2%計價，為108萬576元（54,028,782x2%=1,080,576）
    。加計5%之營業稅，被告應給付原告工程費用113萬4,605元
    （1,080,576x1.05=1,134,605）。
 (六) 如認為依兩造間之契約內容，並無原告可請求前揭工程品質
    管制作業費及工地安衛環保費之約定，則本件原告既已完成
    施工品質管理作業及交通維持、安全衛生、環境保護等各項
    作業，被告享有原告施作之利益，自屬不當得利，被告亦應
    返還無法律上原因所受之利益，即應返還相當於前述工程費
    用113萬4,605元之不當得利。
 (七) 為此，爰依承攬契約或不當得利之法律關係，請求擇一判命
    被告給付113萬4,605元，及自98年12月26日（被告收到原告
    請求給付之翌日）起至清償日止，按年息5%計算之利息。
二、被告則答辯以：
 (一) 「公共工程施工品質管理作業要點」第13條雖規定機關辦理
    公告金額以上工程，應於招標文件內，依工程規模及性質編
    列品管費用，但並無明訂編列品管費用之方式為何，是關於
    品管費用自得依適當之方式加以編列。關於本件工程之工程
    品質管制作業費，依系爭契約「施工補充條款及補充施工說
    明書」E-1-03項、E-1-08項，已約明係內含於承包價格內，
    不另計價。另關於原告請求工地安衛環保費部分，兩造契約
    內容之「交通、安衛、環保施工說明書」第壹章1.8(2)亦約
    定：「除工程合約中明列工程項目逐項計價者外，承包商應
    於投標前就本工程依規定須辦理之交通、安衛、環保等各項
    工作所需經費詳細估併於相關工程項目內投標辦理，施工中
    不得藉故本工程合約內未明列特定項目及計價而推卸責任」
    。故原告請求工地安衛環保費，即與前開「交通、安衛、環
    保施工說明書」之約定不符。再者，系爭工程設計單位聯合
    大地工程顧問股份有限公司94年10月14日聯規字第94395號
    函亦說明：依據施工補充條款E-1-08項，品質管理與檢驗費
    用已包含於相關單價中，不另計價。而勞工安全衛生相關費
    用皆已包含於契約項目之管理費及相關單價內，亦不另行計
    價等語，可證系爭工程之工程品質管制作業費及工地安衛環
    保費並非漏編，原告請求被告就上開作業費用再為給付，自
    無理由。至於被告所發包之另一工程「臺11線路基改善工程
    」單列工程品質管制作業費及工地安衛環保費，乃因時空及
    考量之不同，而採取不同編制方式，自難以他案有單列該價
    目，即認本件工程品質管制作業費、工地安衛環保費係屬漏
    列。又依系爭工程契約一部之「交通部公路總局工程投標須
    知及附件」，廠商對招標文件有疑義者，應以書面向招標機
    關請求釋疑，是以本件工程發包時，原告如對標單之內容有
    疑義，自可於投標時提出質疑。乃原告未提出質疑，嗣後方
    以工程漏項（漏未計價）為由而請求給付，原告所為亦有違
    誠信原則。退而言之，工程品質管制作業費及工地安衛環保
    費於招標時如未單獨列為工項，其就該工項即未列入投標資
    金，原告投標時亦相對降低投標成本，又如單獨列為工項，
    僅係其於客觀上應提高投標金額而已，故上開工項單獨列項
    與否並無影響原告之實際損益，原告之主張並無理由。
 (二) 本件原告係主張被告漏列前開作業費用，此屬有利於原告之
    事實，依民事訴訟法第277條規定，應由原告負舉證之責。
    本件經行政院公共工程委員會鑑定結果，認為無法判斷系爭
    工程是否漏項，故無法判定應編列之數額，是以依上開鑑定
    結果，並無法證明原告所主張之漏列事實，原告既無法舉證
    證明漏列之事實，其請求即無理由。至於前開鑑定意見認為
    ：「實務上，漸發展為將上開項目費用單獨列出」、「本會
    認為在公共工程預算編列，須單獨編列工地安衛環保費、工
    程品質管制作業費之預算項目」云云。但兩造所簽訂之契約
    既已有約定，行政院公共工程委員會此部分鑑定意見於系爭
    契約已有約定之情形下，應無可採。
 (三) 原告主張「交通、安衛、環保施工說明書」第壹章1.8(2)約
    定，其為定型化契約，顯失公平應屬無效云云，然「交通、
    安衛、環保施工說明書」第壹章1.8(2)約定係本於公平原則
    訂立之約款，並無顯失公平，原告如認顯失公平，自應就有
    利於己之事實負舉證責任。
 (四) 系爭工程並無原告所指工程漏項情形，即無所謂工程變更可
    言，原告主張工程有變更，按照實際驗收結算云云，即屬無
    據。原告另主張誠信原則及工程擬制變更之法理云云。惟系
    爭工程有關於工程品質管制作業費及工地安衛環保費均已包
    含在承包價格內，不另計價，原告於簽約時就此部分亦未曾
    表示意見，則被告依兩造合意所簽訂之契約內容履行，根本
    未有違誠信原則之情事。另兩造契約對於原告請求之部分既
    已約明於契約內容中，復經設計單位說明原告請求之部分已
    包含於相關單價中，更無原告所主張之工程擬制變更法理之
    適用。更何況本件究有何工程擬制變更之情事，原告亦未詳
    為陳明，則原告以此為本件請求之依據，亦無理由。
 (五) 兩造間就系爭工程既有契約之法律關係存在，則原告之給付
    係基於契約關係而來，並無欠缺給付目的之情事，原告復未
    舉證證明其所主張之給付欠缺給付之目的，或被告受有何利
    益，從而原告依不當得利之法律關係為本件之請求，並無理
    由，原告所主張被告應給付之金額亦屬無據。
 (六) 綜上所述，原告本件之請求均屬無據。為此請求駁回原告之
    訴，並陳明如受不利之判決，願供擔保請准免為假執行之宣
    告。
三、本件原告主張：原告承攬被告所發包之系爭工程，雙方定有
    系爭契約，原告就系爭工程均已施作完成，並經驗收合格，
    及被告為行政機關，依相關法規應於系爭工程契約內編列工
    程品質管制作業費及工地安衛環保費之事實，業據提出工程
    合約為據，並為被告所不爭執，堪信為真實。惟原告主張：
    被告依契約或不當得利之法律關係，應給付原告屬於工程漏
    項之113萬4,605元，則為被告所否認，並以前詞置辯。經本
    院與兩造協同整理並確認爭點結果（見本院卷(一)第263至266
    頁），兩造間爭點厥為：(一)系爭工程契約是否已將工程品質
    管制作業費及工地安衛環保費編列在內？(二)系爭契約文件中
    「交通、安衛、環保施工說明書」第壹章1.8(2)約定，是否
    為定型化契約，顯失公平而應屬無效？(三)承(一)，倘漏列前述
    作業費用，原告是否得依契約關於「按照實際驗收結算」之
    約定，請求被告給付前述費用？所得請求之數額若干？(四)原
    告是否得依不當得利之規定，請求被告給付前述作業費用？
    所得請求之數額若干？茲析述如下。
四、爭點(一)：系爭工程契約是否已將工程品質管制作業費及工地
    安衛環保費編列在內？
 (一) 查本件被告為行政院所屬行政機關，其辦理公共工程採購之
    施工品質管理作業，須依循行政院公共工程委員會發布之「
    公共工程施工品質管理作業要點」第13條編列品管費用；其
    辦理工程之勞工安全衛生管理作業，應依行政院勞工委員會
    發布之「加強公共工程勞工安衛生管理作業要點」第11條規
    定，編列安全衛生經費，此為兩造所不爭，洵足認定。惟上
    揭作業要點就工程品質管制作業費及安全衛生費用之編列方
    式並未加以規定，則前開作業費用於工程款項中究以何方式
    編列，應認行政機關得選擇適當方式為之。
 (二) 依兩造所簽訂之契約文件以觀，系爭工程契約第3條將工程
    範圍之各項工程詳細價目表及設計圖列為契約文件（見本院
    卷(二)第6至16頁）。而就上述詳細價目表以觀，並未將工程
    品質管制作業費及工地安衛環保費予以單獨編列，此為兩造
    所不爭執，固堪認定。然關於上開作業費用，依契約文件條
    款，分別記載：
  (1)關於工程品質管制作業費部分：契約文件「施工補充條款及
    補充施工說明書」第E-1-03項約定：「本工程標單內所列之
    項目及數量於設計圖及說明書內如未明示，為施工慣例必需
    者，已在其他材料（或零料或運雜費）項目內計入，承攬廠
    商不得以任何藉口要求追加工程費」；「施工補充條款及補
    充施工說明書」E-1-08項約定：「其他材料如甲方認為須試
    驗者乙方乃應遵照辦理，試驗費用概由乙方負擔不另計價。
    各項設備由安裝至啟用所需之機具，測試儀器等費用均包含
    於承包價格內，不另計價」。上開約定係就工程項目計價及
    工程器材檢驗所定約款，均涉及施工品質管理作業等事務，
    被告稱工程品質管制作業費係內含於工程項目（材料項目及
    器材檢驗項目）之內，尚非無據。
  (2)關於工地安衛環保費部分：契約文件「交通、安衛、環保施
    工說明書」第1章1.8(2)約定「除工程合約中明列工程項目逐
    項計價者外，承包商應於投標前就本工程依規定須辦理之交
    通、安衛、環保等各項工作所需經費詳細估併於相關工程項
    目內投標辦理，施工中不得藉故本工程合約內未明列特定項
    目及計價而推卸責任」等語。且契約文件「交通部公路總局
    工程投標須知及附件」第57條記載「本局契約項目已就『交
    通維持、安全衛生、環境保護』編列各項防制措施、設備費
    及管理維護費」等語，應認依前揭契約文件記載，工地安衛
    環保費已編列於系爭工程價格內。
  (3)綜上，依上開契約文件之記載內容以觀，系爭工程已將施工
    品質管理作業費及工地安衛環保費編列在相關工程價格內，
    則原告主張系爭工程確有漏項，就此有利之事實應負舉證之
    責任。
 (三) 原告雖主張：與系爭工程同年度由被告發包之「臺11線路基
    改善工程」，與系爭契約使用相同之「交通、安衛、環保施
    工說明書」、「交通部公路總局工程投標須知及附件」、「
    施工補充條款及補充施工說明書」作為契約文件，但「臺11
    線路基改善工程」則編列有工程品質管制作業費及工地安衛
    環保費，且原告所承攬交通部公路總局第一工程處88年發包
    、同為聯合大地工程顧問股份有限公司設計之「基隆暖暖至
    宜蘭大溪改善十分寮-雙溪段平雙隧道新建工程」亦編列有
    工地安衛環保費，顯然系爭工程確有漏項等情，然查：
  (1)本件經系爭工程設計單位聯合大地工程顧問股份有限公司函
    覆說明：「臺11線路基改善工程」於系爭工程發包後仍在審
    查修改，至94年12月方發包施工，與系爭工程之期程相差1
    年多，早期機電工程設計之預算書編製慣例，係將工程品質
    管制作業費、工地安衛環保費等附屬工作之費用內含於相關
    機電單價內，系爭工程即依此習慣編製，而後來交通部公路
    總局為避免爭議（系爭工程承商於94年9月提出有關之計價
    爭議），故於「臺11線路基改善工程」設計審查期間，即要
    求將施工品質管理作業費、工地安衛環保費等相關附屬工作
    均單獨列出，是以前述兩工程契約詳細價目表項目有所差異
    等語（見本院卷(一)第120頁）。該設計單位已解釋「臺11線
    路基改善工程」之所以單獨編列上述作業費用，係因系爭工
    程發包後與承包商間有計價爭議，故經交通部公路總局要求
    予以單獨編列。原告以被告發包之「臺11線路基改善工程」
    單獨編列前開作業費用等情，主張系爭工程係屬漏列云云，
    尚屬無據。
  (2)至原告另以其他行政機關即交通部公路總局第一工程處於「
    基隆暖暖至宜蘭大溪改善十分寮-雙溪段平雙隧道新建工程
    」單獨編列工地安衛環保費等情資為論據。然相關法令並未
    規定前揭作業費用之編列方式，行政機關就前述作業費用非
    不得選擇適當之方式予以編列，此業如前述。故縱如原告所
    指，有其他工程係單獨將工地安衛環保費列項編列之情形，
    此僅足認係工程設計單位另有衡量所致，尚無從以其他個案
    工程案件之編列方式，即謂系爭工程確有漏列情事。
  (3)又本院依原告聲請送行政院公共工程委員會鑑定結果，據函
    覆稱：以往工程，確有將工地安衛環保費、工程品質管制作
    業費內含於相關機電單價內之情形，為免爭議，實務上漸發
    展為將上開項目費用單獨列出；本會認為在公共工程預算編
    列，須單獨編列工地安衛環保費、工程品質管制作業費。就
    工地安衛環保費、工程品質管制作業費編列標準，行政院公
    共工程委員會規定分別佔工程項目比例約0.3%至3%及0.6%至
    2%。因金額比例小，故無法判斷工地安衛環保費、工程品質
    管制作業費是否內含於系爭工程其他單價內，本會無法判斷
    系爭工程是否漏項等語（見本院卷(一)第199頁）。依前揭鑑
    定意見，亦未排除系爭工程將上開作業費用內含於工程單價
    之可能性。
  (4)綜前所言，原告雖指系爭工程漏列工程品質管制作業費及工
    地安衛環保費，但依原告所提出之事證，並未能證明系爭工
    程確有漏項情形。
 (四) 且查，系爭工程之設計單位聯合大地工程顧問股份有限公司
    先後以94年10月14日聯規字第94395號函說明：「依據施工
    補充條款E-1-08項，品質管理與檢驗費用已包含於相關單價
    中，不另計價。而勞工安全衛生相關費用皆已包含於契約項
    目之管理費及相關單價內，亦不另行計價」等語（見本院卷
    (一)第38頁）；以99年10月4日聯規字第99650號函說明：系爭
    工程之工程品質管制作業費、工地安衛環保費，係內含於系
    爭工程契約詳細價目表項次一至項次九之各項計價項目內等
    語（見本院卷(一)第120頁），堪信被告所辯前揭作業費用已
    於系爭工程之相關工程細項內編列等情，應屬可採。
 (五) 依前所述，依原告所舉事證，尚無從認定系爭工程確有漏列
    工程品質管制作業費、工地安衛環保費之情形，依舉證責任
    分配原則，自應受不利之認定。則原告主張工程已有變更，
    請求被告依系爭契約「如有增減按實際驗收數量計算」之規
    定另行給付前開作業費用，即無足採。
五、爭點(二)：兩造契約內容中「交通、安衛、環保施工說明書」
    第一章1.8(2)約定，是否應認係定型化契約，顯失公平而無
    效？
 (一) 本件依「交通、安衛、環保施工說明書」第壹章1.8(2)所載
    「除工程合約中明列工程項目逐項計價者外，承包商應於投
    標前就本工程依規定須辦理之交通、安衛、環保等各項工作
    所需經費詳細估併於相關工程項目內投標辦理，施工中不得
    藉故本工程合約內未明列特定項目及計價而推卸責任」內容
    以觀，係要求承包商於投標前，審慎評估辦理交通、安衛、
    環保等各項工作所需經費後，決定是否承包，避免履約之糾
    紛，尚難認上開契約條款有違反誠信原則、顯失公平之處。
 (二) 且查被告辦理系爭工程招標時，提供「交通部公路總局工程
    投標須知及附件」作為招標文件，此為兩造所不爭，並有交
    通部公路總局工程招標說明附件清單存卷可憑（見本院卷(二)
    第34頁反面），於前揭招標文件第57條已載明「本契約項目
    已就交通維持、安全衛生、環境保護編列各項防制措施、設
    備費及管理維護費」，顯見原告於參與投標前，可透過上開
    招標文件，得知被告於系爭工程已編列工地安衛環保費。而
    本件原告自承於88年即有承包政府公共工程之經驗，並以施
    工細項200餘項，工程款6,370萬元之條件承包本件工程，足
    認為營運多年之專業營造商，並具相當規模及專業知識、經
    驗，倘確有工程漏項，其於投標前應可察覺，原告並非缺乏
    討論合約條款、無從選擇締約對象或無拒絕締約餘地之弱勢
    交易人，甚為明確。是原告倘對工地安衛環保費究否含於工
    程價格內有所疑義，自可依上開投標須知第5條約款請求被
    告釋疑，以進一步評估其合理利潤，決定是否參與投標，原
    告既知悉前開契約條件，並依自由意思同意締結系爭契約，
    即難謂有何顯失公平之情形，原告主張上開契約條件為定型
    化契約，顯失公平而無效云云，自屬無據。
 (三) 況招標文件既為被告所提供，對全體參與投標之承包廠商即
    完全一致，縱有漏列，全體參與投標之廠商均係站在相同基
    礎上評估。原告既已知悉上開契約條件，而仍為投標並締約
    ，如允許原告於總價得標之外，猶得以漏列工地安衛環保費
    為由另行請求被告給付，則不符合兩造訂約時約定工程總價
    及預先提供詳細價目表之真意，更與誠信及公平原則有違。
六、爭點(三)：倘漏列前述作業費用，原告是否得依契約關於「按
    照實際驗收結算」之約定請求被告給付作業費用，及得請求
    之數額若干？
    依前所述，本件原告所舉事證，尚無從證明系爭工程確有漏
    項之情形，是此部分爭點即無加以審究之必要。
七、爭點(四)：原告是否得依不當得利之規定，請求被告給付前述
    費用？所得請求之數額若干？
    按無法律上之原因而受利益，致他人受損害者，應返還其利
    益，為民法第179條前段所明定。本件原告依系爭工程契約
    之約款，負有實施工程品質管理作業，及交通維持、安全衛
    生、環境保護等作業之義務，被告受領原告前揭給付，則係
    基於系爭契約內容，自有法律上之原因，並無不當得利可言
    ，原告依不當得利之法律關係為本件請求，為無理由，不應
    准許。
八、綜上所述，依原告所舉事證，並無從認定系爭工程確有漏列
    工程品質管制作業費及工地安衛環保費之情形，故原告主張
    被告依契約應另給付前開作業費用，並無足採。又被告受領
    原告所為工程作業之給付，乃基於契約之法律上原因，並非
    不當得利。是本件原告依系爭契約及不當得利之法律關係，
    請求判命被告給付113萬4,605元及遲延利息，均無理由，不
    應准許。又本件事證已臻明確，兩造其餘攻擊防禦及未經援
    用之證據，經審酌後核與判決結果不生影響，爰不一一論述
    ，附此敘明。
九、據上論結，原告之訴為無理由，依民事訴訟法第78條，判決
    如主文。
中    華    民    國   100    年    11    月    23    日
                      民事庭  法  官  鄧晴馨
正本係照原本作成。
如不服本判決，應於收受送達後20日內向本院提出上訴狀（應附
繕本）。
中    華    民    國   100    年    11    月    24    日
                              書記官  吳文雄